【裁判字號】    95,上訴,192
【裁判日期】    950316
【裁判案由】    廢棄物清理法
【裁判全文】
臺灣高等法院臺中分院刑事判決         95年度上訴字第192號
上  訴  人
即  被  告  乙○○
選任辯護人  李淵源律師
上列上訴人因廢棄物清理法案件，不服臺灣彰化地方法院94年度
訴字第1880號中華民國94年12月19日第一審判決（起訴案號：臺
灣彰化地方法院檢察署94年度偵字第5319號），提起上訴，本院
判決如下：
    主  文
上訴駁回。
    事  實
一、乙○○曾因違反廢棄物清理法案件，經法院判處有期徒刑一
    年，緩刑二年確定，業於民國（下同）93年4月3日緩刑期滿
    。詎其仍不知悔改，明知未依廢棄物清理法規定領有廢棄物
    清除、處理許可文件，不得從事廢棄物清除、處理之工作，
    竟仍以新臺幣 5百元之代價，受甲○○（業據檢察官另為不
    起訴處分）之委託，於94年7月4日下午 4時許，駕駛其所經
    營之城興砂石行所有，車牌869-QG號之砂石車，至甲○○委
    託營造業者修繕其位於彰化縣鹿港鎮○○路 188號住宅之營
    建工地，以該砂石車將業經拆除之磚塊、磁磚、碎布、玻璃
    瓶、三合板塊、木板碎片等一般事業廢棄物載運至不知情之
    尤世明（亦據檢察官另為不起訴處分）所有，位於彰化縣鹿
    港鎮○○段3239地號之廢棄魚塭內傾倒棄置，而從事廢棄物
    之清除、處理。嗣於同日下午 6時30分許，乙○○接續載運
    第 2車次之上開一般事業廢棄物至上址，準備再度傾倒時，
    為警發現，並通報彰化縣環境保護局稽查人員到場會同稽查
    ，而當場查獲，並扣得上開砂石車1輛。
二、案經彰化縣警察局鹿港分局報告臺灣彰化地方法院檢察署檢
    察官偵查起訴。
    理  由
一、右揭事實，業據上訴人即被告乙○○（下稱被告）於警詢、
    偵查及原審審理時坦承不諱，核與證人即查獲本件之員警趙
    振宏於偵查中之證述、彰化縣環境保護局稽查人員丁○○於
    偵查中及本院審理中之證述及證人甲○○、尤世明分別於警
    、偵訊中之證述，情節均相符，並有彰化縣環境保護局稽查
    隊環境稽查工作紀錄1份、現場照片8幀、證人丁○○於偵查
    中庭呈之會同稽查時所拍攝之被告已傾到於地上之廢棄物與
    尚未傾到而仍置放於砂石車上之廢棄物之照片共12幀在卷及
    扣案之被告所經營城興砂石行所有、車牌869-QG號之砂石車
    1 輛可資佐證，被告之自白與事實相符，洵堪採信。又按廢
    棄物清理法所稱之「一般事業廢棄物」係指由農工礦廠（場
    ）、營造業等事業所產生具有毒性、危險性，其濃度或數量
    足以影響人體健康或污染環境之有害廢棄物以外之廢棄物，
    廢棄物清理法第 2條定有明文，查本件被告所傾倒之廢棄物
    ，係源自於證人甲○○委託營造業者修繕其房屋所拆除之磚
    塊、磁磚碎片、三合板塊、木板碎片、碎布、玻璃瓶等物，
    而該等物品尚無影響人體健康或污染環境之虞，此業據被告
    供承明確，並據證人甲○○證述綦詳，復有卷附之彰化縣環
    境保護局稽查隊環境稽查工作紀錄1份、現場照片8幀、丁○○所庭呈之照片12幀可稽，依前揭規定，被告所傾到之物確
    屬一般事業廢棄物無訛。另一般事業營建建築廢棄物，雖屬
    可再利用之廢棄物範疇，惟仍不失為事業廢棄物之性質，故
    依再利用之方式「再利用」可再利用廢棄物時，縱有違反主
    管機關公告之管理方式或許可文件內容之情事，固非屬違法
    「清除、處理」廢棄物之範籌，而應科以行政罰。然若行為
    人根本即非「再利用」可再利用廢棄物，而係以隨地傾倒或
    任意掩埋之方式違法「清除、處理」廢棄物，即無所謂「再
    利用」可言，此觀諸原審卷附內政部92年7月4日台內營字第
    0920087593號令公告之「營建事業廢棄物再利用種類及管理
    方式」及行政院環境保護署91年12月25日環署廢字第091091
    151 號函之所公告之「從事事業廢棄物再利用及違法清除處
    理及再利用認定原則」即明。從而，廢棄物清理法第39條所
    定：「事業廢棄物之再利用，應依中央目的事業主管機關規
    定辦理，不受第28條、第46條之限制。」係以「再利用」為
    前提，若非「再利用」而係「載運、傾倒」事業廢棄物，即
    仍有同法第46條第1項第4款之未領有廢棄物處理許可文件，
    從事廢棄物清除罪之適用，故行為人究係違法「清除」廢棄
    物或僅係「再利用」可再利用廢棄物，應依事實認定之，非
    概可免罰。查本件被告非但未具再利用機構之資格，且未經
    分類，即以隨地傾倒、棄置之方式處理上開廢棄物，此業據
    被告供承明確，則依上開說明，被告顯非對於可再利用資源
    為「再利用」之行為，是被告未領有廢棄物清除、處理許可
    文件，即任意載運、傾倒上開廢棄物，自亦有廢棄物清理法
    第46條第 1項之適用，附此敘明。綜上所述，本件事證已臻
    明確，被告上開違反廢棄物清理法之犯行，洵堪認定，應依
    法論科。
二、按廢棄物清理法所謂「未依廢棄物清除、處理許可證或核備
    文件內容貯存、清除、處理廢棄物」，其中「貯存、清除、
    處理」之專用名詞定義係指：貯存：指一般廢棄物於清除、
    處理前，放置於特定地點或貯存容器、設施內之行為。清除
    ：指一般廢棄物之收集、運輸行為。處理：指下列行為：
    中間處理：指一般廢棄物在最終處置前，以物理、化學、生
    物、熱處理、堆肥或其他處理方法，改變其物理、化學、生
    物特性或成分，達成分離、減積、去毒、固化或安定之行為
    。最終處置：指將一般廢棄物以安定掩埋、衛生掩埋或封
    閉掩埋之行為。再利用：一般廢棄物做為原料、材料、燃
    料、填土或其他經中央主管機關及目的事業主管機關認定之
    用途行為，此觀之「事業廢棄物貯存清除處理方法及設施標
    準」第2條第1項之規定即可明。本件被告黃金成將前開一般
    事業廢棄物載運至上開土地傾倒、棄置，依前開說明，其所
    為應屬廢棄物清理法所謂「清除」及「處理」行為，是以，
    被告未依廢棄物清理法規定領有廢棄物清除許可文件，從事
    廢棄物清除、處理，核被告所為，係犯廢棄物清理法第46條
    第1項第4款之罪。被告清除廢棄物之低度行為，應為處理之
    高度行為所吸收，不另論罪。又被告基於同一犯意，接續二
    車次載運前開廢棄物至上開廢棄魚塭內傾倒之行為，雖外觀
    上有數舉動，且各舉動進行之時間有差距，但各該舉動係於
    密切接近之時間實施，侵害同一法益，在刑法之評價上，自
    難強行分開，應包括視為一行為，僅論以單純一罪，始符法
    理（最高法院86年台上字第3295號判例意旨參照）。
三、從而，原審以被告犯行事證明確，引據刑事訴訟法第 273條
    之1第1項、第299條第1項前段，廢棄物清理法第46條第 1項
    第 4款規定，並審酌被告僅為貪圖一己之私利，未經許可即
    任意清除、處理廢棄物，影響環境衛生甚鉅，且其前已因任
    意傾倒建築廢棄物，法院判處有期徒刑一年，緩刑二年確定
    ，雖已緩刑期滿（參其前案紀錄表），竟仍不知悔改，旋再
    犯本件違反廢棄物清理法案件，顯然藐視公權力，不宜輕縱
    ，方能促其醒悟悛改，暨考量被告載運傾倒廢棄物之時間、
    車次、所得之利益、對環境衛生所造成危害之程度，兼衡其
    犯罪動機、智識程度、生活狀況及犯後坦承犯行之態度等一
    切情狀，量處被告有期徒刑一年二月；復敘明查扣之砂石車
    1 輛，雖係供被告犯本件犯罪所用之物，固據被告陳明在卷
    ，然砂石車價格達百萬元之譜，且為被告日常謀生之機具，
    相較於其因本案犯罪所得之五百元代價，顯不相當，又非屬
    違禁物，亦非專供本案犯罪之用，如併予宣告沒收，有違比
    例原則，是以不為諭知沒收之宣告。核其認事用法並無不當
    ，量刑亦屬妥適，被告執詞上訴意旨略以：被告受甲○○委
    託清除載運拆除磚牆之廢棄磚頭時，現場並無碎布、玻璃瓶
    等雜物，是碎布、玻璃瓶等雜物應係他人趁被告未注意時隨
    手丟棄在砂石車上，又本件營建剩餘土石方夾雜其他廢棄物
    之比率甚低，應為所容許範圍內，仍屬可再利用之剩餘土石
    方，自無需取得廢棄物清除許可或核備文件云云。然查： 1
    、現場所攝已傾倒在地廢棄物、及被告所駕車斗上尚未傾倒
    之廢棄物之照片，均係被告所載運、傾倒之廢棄物乙情，已
    據被告前於警訊、偵查及原審審理中坦承不諱，並有照片等
    件可稽，並經證人丁○○供證：「（你剛才所提拖鞋等物，
    你有無辦法認定是在你到之前，由被告所傾倒？）應該是同
    一個工作『人員』（『地點』之誤？）清出來的東西，因為
    現場地上物品與車上的物品同質（性）很高，我是根據這樣
    判斷，且根據現場的警員告訴我，在我到之前，他們已經傾
    倒一車」等語在卷（參本院審判筆錄），足徵被告所辯其中
    之碎布、玻璃碎瓶等雜物係他人趁機隨手丟棄乙節顯非事實
    ，非可採信； 2、又本件查獲被告所傾倒之廢棄物除磚塊、
    土石外，並有磁磚碎片、三合板塊、木板碎片、碎布、玻璃
    瓶等物，並未分類乙情，亦經被告於原審審理中供承無訛，
    復據證人丁○○於本院審理中供證明確，是該廢棄物既未分
    類，即為營建混合物，而非僅屬可再利用之剩餘土石方之事
    實可見，被告所辯其夾雜碎布等物之比率甚低、應屬再利用
    之剩餘土石方乙詞，亦屬乏據，非可遽採。綜上，被告徒執
    前揭情詞提起上訴，非有理由，應予駁回。
據上論結，應依刑事訴訟法第368條，判決如主文。
本案經檢察官丙○○到庭執行職務。
中    華    民    國    95    年    3     月    16    日
            刑事第十一庭  審判長法  官    黃梅月
                                法  官    林宜民
                                法  官    林欽章
上列正本證明與原本無異。
如不服本判決應於收受送達後十日內向本院提出上訴書狀，其未
敘述上訴之理由者並得於提起上訴後十日內向本院補提理由書（
均須按他造當事人之人數附繕本）。
                                書記官    巫  彥  佳
中    華    民    國    95    年    3     月    16    日
廢棄物清理法第46條
有下列情形之一者，處1 年以上5 年以下有期徒刑，得併科新臺
幣3 百萬元以下罰金：
一  任意棄置有害事業廢棄物。
二  事業負責人或相關人員未依本法規定之方式貯存、清除、處
    理或再利用廢棄物，致污染環境。
三  未經主管機關許可，提供土地回填、堆置廢棄物。
四  未依第41條第1 項規定領有廢棄物清除、處理許可文件，從
    事廢棄物貯存、清除、處理，或未依廢棄物清除、處理許可
    文件內容貯存、清除、處理廢棄物。
五  執行機關之人員委託未取得許可文件之業者，清除、處理一
    般廢棄物者；或明知受託人非法清除、處理而仍委託。
六  公民營廢棄物處理機構負責人或相關人員、或執行機關之人
    員未處理廢棄物，開具虛偽證明。
無許可文件，以經營廢棄物清除、處理為常業者，處3 年以上10
年以下有期徒刑，得併科新臺幣9 百萬元以下罰金。
                                                      A


司法院資訊處製作；財團法人民間司法改革基金會備份。
